【裁判字號】    98,訴,486
【裁判日期】    980318
【裁判案由】    有關教育事務
【裁判全文】
臺北高等行政法院裁定
                                       98年度訴字第486號
原      告  甲○○
被      告  國立臺灣大學
代  表  人  乙○○（校長）
上列當事人間因有關教育事務事件，原告不服教育部中華民國98
年3 月5 日台訴字第0980032106A 號訴願決定，提起行政訴訟，
本院裁定如下：
    主  文
原告之訴駁回。
訴訟費用由原告負擔。
    理  由
一、按「各級學校依有關學籍規則或懲處規定，對學生所為退學
    或類此之處分行為，足以改變其學生身分並損及其受教育之
    機會，自屬對人民憲法上受教育之權利有重大影響，此種處
    分行為應為訴願法及行政訴訟法上之行政處分。受處分之學
    生於用盡校內之申訴途徑，未獲救濟者自得依法提起訴願及
    行政訴訟。」司法院釋字第382 號解釋甚明。學校對學生所
    為之選課限制，係基於教學自由，為維持學術品質，實現教
    育目的所必要，不足以改變學生身分並損及其受教育之機會
    ，於學生受教育之權利無重大影響，除循校內申訴途徑救濟
    外，實務上尚不得提起訴願及行政訴訟。若竟提起行政訴訟
    ，為不備訴訟要件，又不能補正，應依行政訴訟法第107 條
    第1 項第10款裁定駁回之。
二、本件原告為被告學校國家發展研究所碩士班學生。97學年第
    1 學期加退選課時，加選被告學校管理學院EMBA學程740M31
    20公司治理與企業發展課程。經被告學校管理學院通知原告
    非該院EMBA學生，不得加選該課程。原告提出申訴，旋遭駁
    回，提起訴願，亦遭不受理，遂提起行政訴訟。經核原告所
    受，無非被告對其選課之限制，依前述說明，不得提起訴願
    及行政訴訟。雖原告主張其受退選即無該課程成績，影響畢
    業證書取得，無異退學，使其學習自由受損，影響受教育權
    重大等語。經查選課限制，本為課程設計所必要，屬教學自
    由之範疇。被告學校管理學院限制非該院EMBA學生，不得選
    修EMBA學程開設之科目，並不影響其他學院學生在各自學院
    之選課。原告得在其就讀之國家發展研究所選課取得成績畢
    業，難認因被告學校管理學院之選課限制致受教育權生重大
    影響。原告提起訴願，訴願決定不予受理，即無不合。原告
    進而提起行政訴訴訟，並非合法，應予駁回。
三、依行政訴訟法第107條第1項第10款、第104條、民事訴訟法
    第95條、第78條，裁定如主文。
中    華    民    國    98    年    3     月      18  日
             台北高等行政法院第八庭
                        審判長法  官  蔡進田
                              法  官  鄭小康
                              法  官  王碧芳
上為正本係照原本作成。
如不服本裁定，應於送達後10日內，向本院提出抗告狀（須按他
造人數附繕本）。
中    華    民    國    98    年    3     月    18    日
                              書記官  黃倩鈺


司法院資訊處製作；財團法人民間司法改革基金會備份。
